【裁判字號】    95,訴,1629
【裁判日期】    950828
【裁判案由】    違反槍砲彈藥刀械管制條例
【裁判全文】
臺灣臺中地方法院刑事判決              95年度訴字第1629號
公  訴  人  臺灣臺中地方法院檢察署檢察官
被      告  丙○○
            甲○○
上二人共同
指定辯護人  本院公設辯護人  乙○○
上列被告因違反槍砲彈藥刀械管制條例案件，經檢察官提起公訴
（95年度偵字第5028號），本院判決如下：
    主    文
丙○○未經許可，持有空氣槍，累犯，處有期徒刑壹年拾月，併
科罰金新臺幣萬元，罰金如易服勞役，以新臺幣壹仟元折算壹
日。扣案之空氣槍壹枝（槍枝管制編號0000000000號）沒收。
甲○○未經許可，持有空氣槍，處有期徒刑壹年捌月，併科罰金
新臺幣萬元，罰金如易服勞役，以新臺幣壹仟元折算壹日，緩
刑肆年。扣案之空氣槍壹枝（槍枝管制編號0000000000號）、供
射擊用之背袋、小型二氧化碳高壓鋼瓶45瓶、鋼珠1瓶、BB彈1包
，均沒收。
    犯罪事實
一、丙○○前於民國94年間，因違反家庭暴力防治法案件，經臺
    灣彰化地方法院北斗簡易庭以94年度斗簡字第345號簡易判
    決判處有期徒刑2月確定，甫於95年1月23日易科罰金執行完
    畢。詎丙○○不知悛悔警惕，與甲○○2人，均明知未經許
    可，不得非法持有具殺傷力之槍枝，竟分別基於持有具殺傷
    力之空氣槍之犯意，為射擊空罐、小鳥玩樂之用，經由網際
    網路，由丙○○出面，於93年底某日，以每枝新臺幣（下同
    ）15000元之價格，向不詳姓名年籍之人個別購入具殺傷力
    空氣長槍各1枝（甲○○購得槍枝管制編號0000000000號空
    氣長槍、丙○○購得槍枝管制編號0000000000號空氣長槍）
    ，而分別未經許可，個別持有前開無故持有具殺傷力之槍枝
    。嗣於95年2月23日下午，丙○○、甲○○分別攜帶前開槍
    枝，共乘車牌號碼2A-1770號自小客車至臺中縣大肚鄉中和
    村大肚溪畔練習射擊，為附近民眾發現報警處理，二人始於
    同日14時30分許，在臺中縣大肚鄉○○路203號前為警查獲
    ，嗣員警並自車牌號碼2A-1770號自小客車後座扣得其2人個
    別所有之上開空氣長槍2枝，及甲○○另行購買供射擊用之
    小型二氧化碳高壓鋼瓶45瓶、鋼珠1瓶、BB彈1包及無殺傷力
    之瓦斯短槍1枝。
二、案經臺中縣警察局烏日分局報告臺灣臺中地方法院檢察署檢
    察官偵查起訴。
    理    由
一、上揭事實，業據被告丙○○、甲○○2人於本院準備程序及
    審理時供認不諱，而扣案之上開空氣長槍2支，經員警送請
    內政部警政署刑事警察局鑑驗，其結果為：「送鑑空氣長槍
    貳枝，鑑定情形如下：(一)壹枝（槍枝管制編號0000000000號
    ），認係空氣長槍，以小型二氧化碳高壓鋼瓶內氣體為發射
    動力，經實際試射，測得其彈丸（直徑6mm鋼珠、重量約0.
    88ｇ）之發射速度分別為167、166、165公尺／秒，其動能
    分為12.3、12.1、12.0焦耳，其單位面積動能分別為43.4、
    42.9、42.4焦耳／平方公分。(二)壹枝（槍枝管制編號000000
    0000號），認係空氣長槍，以小型二氧化碳高壓鋼瓶內氣體
    為發射動力，經實際試射，測得其彈丸（直徑6mm鋼珠、重
    量約0. 88ｇ）之發射速度分別為195、192、190公尺／秒，
    其動能分為16.7、16.2、15.9焦耳，其單位面積動能分別為
    59.2、57.4、56.2焦耳／平方公分。而依刑事警察局對活豬
    作射擊測試結果，彈丸單位面積動能達24焦耳／平方公分，
    足以穿入豬隻皮肉層及日本科學警察研究所研究結果，彈丸
    單位面積動能達20焦耳／平方公分則足以穿入人體皮肉層」
    ，此有該局95年3月24日刑鑑字第0950035617號槍彈鑑定書
    一份在卷可憑。以上開實驗數據觀之，本件扣案之前揭空氣
    長槍2枝發射金屬彈丸之單位面積動能均足以穿透人體皮肉
    層，是扣案空氣槍2枝自均可認為具有殺傷力無疑。此外，
    並有被告2人所有之上開空氣長槍2枝、小型二氧化碳高壓鋼
    瓶45瓶，及被告甲○○購買供射擊用之鋼珠1瓶、BB彈1包及
    無殺傷力之瓦斯短槍1枝扣案可佐。本案事證已臻明確，被
    告2人未經許可持有具殺傷力空氣長槍之犯行，均堪以認定
    ，應予依法論科。
二、被告2人行為後，刑法及刑法施行法業於94年2月2日經總統
    以華總一義字第09400014901號令修正公布，並於95年7月1
    日施行。按行為後法律有變更者，適用行為時之法律，但行
    為後之法律有利於行為人者，適用最有利於行為人之法律，
    現行刑法第2條第1項定有明文。此條規定乃與刑法第1條罪
    刑法定主義契合，而貫徹法律禁止溯及既往原則，係規範行
    為後法律變更所生新舊法律比較適用之準據法，是刑法第二
    條本身雖經修正，但刑法第2條既屬適用法律之準據法，本
    身尚無比較新舊法之問題，應一律適用裁判時之現行刑法第
    2條規定以決定適用之刑罰法律，先予辨明。又以本次刑法
    修正之比較新舊法，應就罪刑有關之共犯、未遂犯、想像競
    合犯、牽連犯、連續犯、結合犯，以及累犯加重、自首減輕
    暨其他法定加減原因（如身分加減）與加減例等一切情形，
    本於統一性及整體性原則，綜其全部罪刑之結果而為比較，
    亦有最高法院95年度第8次刑事庭會議決議可資參照。是按
    （緩刑、沒收之規定不生新舊法比較問題，另詳後述）：
  (一)槍砲彈藥刀械管制條例第8條第4項之未經許可持有空氣槍罪
    ，法定刑需併科新臺幣7百萬元以下罰金，據修正後刑法第
    33條第5款修正為：「主刑之種類如下：五、罰金：新臺幣
    1千元以上，以百元計算之」等規定，是依修正後之法律，
    槍砲彈藥刀械管制條例第8條第4項之未經許可持有空氣槍罪
    所得科處之罰金刑最低為新臺幣1千元；然依被告2人行為時
    之刑罰法律，即修正前刑法第33條第5款規定之罰金最低額
    1元，該罪之罰金刑最低額為銀元1元，若換算為新臺幣，僅
    為新臺幣3元。因此，比較上述修正前、後之刑罰法律，自
    應以被告2人行為時關於併科罰金刑之法律較為有利。
  (二)被告2人於犯罪時之刑法第42條第2項前段規定：「易服勞役
    以1元以上3元以下折算1日。」又被告2人行為時之易服勞役
    折算標準，修正前罰金罰鍰提高標準條例第2條（現已刪除
    ）規定，就其原定數額提高為1百倍折算1日，則本件被告2
    人行為時之易服勞役折算標準，最高應以銀元3百元折算一
    日，經折算為新臺幣後，應以新臺幣9百元折算為1日。惟修
    正後刑法第42條第3項前段規定：「易服勞役以新臺幣1仟元
    、2仟元或3仟元折算1日。」比較修正前後之易服勞役折算
    標準，以95年7月1日修正公布施行後之規定，較有利於被告
    ，則依刑法第2條第1項但書，應適用修正後刑法第42條第3
    項前段之規定，定其折算標準。
  (三)被告丙○○於犯罪時之刑法第47條規定：「受有期徒刑之執
    行完畢，或一部之執行而赦免後，5年以內再犯有期徒刑以
    上之罪者，為累犯，加重本刑至2分之1。」，修正後刑法第
    47第1項規定：「受徒刑之執行完畢，或一部之執行而赦免
    後，五年以內故意再犯有期徒刑以上之罪者，為累犯，加重
    本刑至2分之1。」查被告丙○○前受有期徒刑執行完畢，其
    於5年以內再故意犯本件之罪行（詳後述），無論依修正前
    、後之規定，均應論以累犯，故修正前、後之條文並無較有
    利或不利之情形。
  (四)綜合上述各條文修正前、後之比較，揆諸前揭最高法院決議
    及修正後刑法第2條第1項前段、但書規定之「從舊從輕」原
    則，因被告2人所犯，雖依修正前刑法第33條第5款規定，其
    法定得予科處之罰金刑最低額度較低，但因本件未對被告併
    科予罰金最低刑，對被告不生實質之影響，而依修正後刑法
    第42條第3項前段規定，其易服勞役之折算標準較高，又無
    論依修正前、後刑法第47條規定，對被告丙○○並無較有利
    或不利之情形。故綜其全部罪刑之比較，本件自應一體適用
    被告2人行為後之法律，即修正後刑法之相關規定予以論處
    。
三、按持有槍砲為長時間之繼續，乃行為之繼續而非狀態之繼續
    ，故如未受允准，持有槍彈而無正當理由之行為持續長時間
    ，於終止持有前，均在其犯罪行為實施中。其間法律縱有變
    更，其行為既繼續實施至新法施行以後，即與犯罪後法律有
    變更之情形不同，不生新舊法比較適用之問題（最高法院75
    年度臺上字第3370號判決意旨參照）。本件被告2人基於持
    有具殺傷力之空氣槍之犯意，自93年年底某日起即持有前述
    空氣槍，至95年2月23日14時30分許始為警查獲，依前揭說
    明，自應以持有行為終止時始為犯罪行為之終止。再查槍砲
    彈藥刀械管制條例業經總統於94年1月26日以華總一義字第
    09400010101號令修正公布，並自94年1月28日生效施行，依
    前開判決意旨，本件被告2人均應以最後行為即95年2月23日
    之法律即94年1月28日生效施行之槍砲彈藥刀械管制條例處
    斷。再按前開扣案空氣長槍係屬於槍砲彈藥刀械管制條例第
    4條第1項第1款所稱之空氣槍，被告2人未經許可持有該空氣
    長槍之行為，均係犯修正後槍砲彈藥刀械管制條例第8條第
    4項之未經許可持有空氣槍罪。又被告丙○○前於94年間，
    因違反家庭暴力防治法案件，經臺灣彰化地方法院北斗簡易
    庭以94年度斗簡字第345號簡易判決判處有期徒刑2月確定，
    甫於95年1月23日易科罰金執行完畢，有臺灣高等法院被告
    前案紀錄表足按，茲於5年以內再故意犯本件有期徒刑以上
    之罪，應依刑法第47條第1項規定，論以累犯，並加重其刑
    。另被告2人未經許可持有具殺傷力空氣槍之行為，所犯為
    法定本刑3年以上10年以下有期徒刑，併科新臺幣7百萬元以
    下罰金之重罪，然被告2人持有前開空氣長槍之目的僅係為
    射擊玩樂之用，業經被告2人陳明在卷（見偵查卷第6頁），
    並無供自己或他人犯罪之意圖，其顯係對國家重典認識不夠
    深切，致犯此重罪，另前開空氣長槍2枝經以小型二氧化碳
    高壓鋼瓶內氣體為發射動力實際試射，其單位面積動能分別
    為43.4、42.9、42.4焦耳／平方公分及59.2、57.4、56.2焦
    耳／平方公分，相較於使用具有彈頭、彈殼及火藥之子彈的
    改造槍枝而言，殺傷力較為有限，則扣案之前述空氣長槍對
    於社會可能造成之即時危險性甚微，是以本件犯罪之具體情
    狀及行為背景觀之，確屬情輕法重，客觀上足以引起社會一
    般人之同情而堪可憫恕，縱宣告被告2人法定最低度之刑猶
    嫌過重，爰依刑法第59條之規定，酌予減輕其刑（修正後刑
    法第59條之規定，為法院就酌減審認標準見解之明文化，非
    屬法律之變更，不生比較適用之問題）。被告丙○○之前開
    刑之加減，依刑法第71條之規定先加後減之。爰審酌被告2
    人均明知未經主管機關許可不得持有具殺傷力之槍枝，仍為
    持有之行為，犯罪動機可議，且對社會治安仍存有潛在之危
    險，惟其未曾以該等槍枝犯罪，並未因此造成公眾或他人之
    現實惡害，所生損害不大，且其各持有具殺傷力之空氣槍1
    枝，數量非多，犯罪情節尚非重大，暨被告2人犯後於本院
    坦認其犯行，態度尚稱良好等一切情狀，分別量處如主文所
    示之刑，並就併科罰金刑部分，均依修正後刑法第42條第3
    項前段之規定，諭知易服勞役之折算標準。又被告甲○○前
    未曾受有期徒刑以上刑之宣告，此有臺灣高等法院被告前案
    紀錄表足按，其持有本件空氣長槍之目的僅係為射擊空罐、
    鳥類玩樂之用，並無供自己或他人犯罪之意圖，其性格尚非
    不可教化，已如前述，被告甲○○犯罪非無可憫之處，且其
    犯後坦認犯行，態度尚佳，足見深切之悔意，被告經此次教
    訓，當能知所警惕，並無再犯之虞，本院因認上開對被告甲
    ○○所宣告之刑，應以暫不執行為適當，爰併予宣告緩刑4
    年，以勵自新（緩刑規定應無新舊法比較問題，刑法第2條
    第1項所能處理之問題，僅限於行為可罰性的法律規範變更
    適用關係，緩刑規定此種刑之宣告規範發生變更時，其適用
    關係必須是以裁判時之法律為準，最高法院95年度第8次刑
    事庭會議決議參照）。又被告丙○○前因違反家庭暴力防治
    法案件，經臺灣彰化地方法院北斗簡易庭判處有期徒刑2月
    確定，甫於95年1月23日易科罰金執行完畢，已如前述，其
    執行完畢後，5年以內因故意犯罪再受有期徒刑以上刑之宣
    告，雖被告丙○○雖於本院審理時另補陳其就前開案件已
    聲請再審云云，然其所犯上開違反家庭暴力防治法案件經判
    處有期徒刑貳月部分既已確定，依法自應發生判決確定之效
    力，本院自無從對被告丙○○所宣告之刑，併予宣告緩刑，
    附此敘明。
五、另扣案之前揭空氣槍2枝（槍枝管制編號：0000000000號、
    0000000000號）因具有殺傷力，已如前述，既屬違禁物，不
    問屬於犯罪行為人與否，應依刑法第38條第1項第1款之規定
    併為沒收之諭知。至扣案之小型二氧化碳高壓鋼瓶45瓶係上
    開空氣槍之發射動力，而扣案之背袋、鋼珠1瓶、BB彈1包均
    係被告甲○○所有供前開空氣槍射擊所使用之物，為被告甲
    ○○於本院審理時供承無訛，均可認係其持有空氣槍所用之
    物，自應依刑法第38條第1項第2款之規定亦予宣告沒收（被
    告行為後，刑法第38條規定業經修正公布施行，修正前、後
    之同條條文，對於違禁物不問屬於犯罪行為人與否及供犯罪
    所用之物以屬於犯罪行為人為限應予沒收之要件並未變更，
    而本次修正，處刑條文並未修正，亦即行為時與裁判時之主
    刑條文並無不同，則依從刑，係附屬於主刑，不生比較輕重
    問題，本件即應適用修正後之刑法第38條規定為沒收之依據
    ）。至扣案之瓦斯短槍1枝經鑑驗結果尚不具殺傷力，有前
    開槍彈鑑定書在卷可憑，並非違禁物，亦非被告所有供持有
    空氣槍所用之物，本院無從宣告沒收，附此敘明。
據上論斷，應依刑事訴訟法第299條第1項前段，槍砲彈藥刀械管
制條例第8條第4項，刑法第11條前段、第2條第1項但書、第59條
、第42條第3項前段、第74條第1項第2款、第38條第1項第1款、
第2款，判決如主文。
中    華    民    國    95    年    8     月    28    日
                  刑事第五庭  審判長法  官 賴恭利
                                    法  官 巫淑芳
                                    法  官 林慧貞
上正本證明與原本無異。
如不服本判決，應於送達後十日內向本院提出上訴狀（須附繕本
），上訴於臺灣高等法院臺中分院。
                                    書記官 黃舜民
中    華    民    國    95    年    8     月    28    日
附錄論罪科刑法條
槍砲彈藥刀械管制條例第8條第4項
未經許可，持有、寄藏或意圖販賣而陳列第一項所列槍枝者，處
3年以上10年以下有期徒刑，併科新臺幣7百萬元以下罰金。


司法院資訊處製作；財團法人民間司法改革基金會備份。
